臺灣臺南地方法院刑事判決　　　　　　　 96年度訴字第868號
公　訴　人　臺灣臺南地方法院檢察署檢察官
被　　　告　甲○○
　　　　　　　　　　（另案在臺灣高雄第二監獄執行中）
上列被告因違反毒品危害防制條例案件，經檢察官提起公訴（九
十六年度毒偵字第一七一五號），暨移請併案審理（九十六年度
毒偵字第一七一五號），被告於準備程序中為有罪之陳述，本院
合議庭裁定由受命法官獨任進行簡式審判程序，判決如下：
    主  文
甲○○施用第一級毒品，累犯，處有期徒刑捌月。
    事  實
一、甲○○前因施用毒品案件，經本院以九十年度毒聲字第二六
    ０七號裁定送觀察、勒戒，因認有繼續施用毒品之傾向，經
    本院以九十一年度毒聲字第一０四七號裁定送強制戒治，嗣
    因認無繼續戒治之必要，經本院以九十一年度毒聲字第一九
    五八號裁定停止戒治併付保護管束，於民國九十二年六月十
    日強制戒治期滿未經撤銷而視為執行完畢，並由臺灣臺南地
    方法院檢察署檢察官以九十二年度戒毒偵字第一四四號為不
    起訴處分確定。另因竊盜、侵占案件，經本院先後以九十年
    度訴字第三九一號、九十一年度訴字第一二一號判決分別判
    處有期徒刑一年六月、一年二月，經定應執行刑為有期徒刑
    二年六月確定，於九十五年一月二十七日假釋出監併付保護
    管束，並於九十五年十月十五日假釋期滿未經撤銷，所餘刑
    期以已執行論。
二、詎甲○○不知悔改，於前次強制戒治執行完畢釋放後五年內
    ，復基於反覆施用第一級毒品海洛因之單一犯意，自九十六
    年四月十九日上午某時許（起訴書略載為九十六年四月十九
    日上午六時五十分為警採尿時起回溯二十六小時內之某時）
    起至九十六年五月三十一日某時許止，在其臺南縣永康市○
    ○里○○路四一七巷三十六號住處內等地，以將海洛因摻入
    香煙內點燃後吸食煙霧之方式，約每三至五日一次，反覆施
    用海洛因多次。嗣先於九十六年四月十九日上午三時三十分
    許，在臺南縣永康市○○路與王行路八六六巷旁空地處，因
    另涉竊盜案件為警查獲，復於九十六年六月一日下午六時三
    十分許，在臺南縣新化鎮○○路十六號前，因另涉竊盜案件
    為警查獲。前後二次均經其同意採尿送驗，結果均呈嗎啡陽
    性反應，而悉上情。
三、案經臺南縣警察局永康分局報請臺灣臺南地方法院檢察署檢
    察官偵查起訴，暨臺南縣警察局新化分局報請同署檢察官偵
    查後移請併案審理。
    理  由
一、本案被告甲○○所犯係死刑、無期徒刑、最輕本刑為三年以
    上有期徒刑以外之罪，亦非屬高等法院管轄之第一審案件，
    其於準備程序程序進行中就被訴事實為有罪之陳述，經法官
    告知簡式審判程序之旨，並聽取公訴人及被告之意見後，由
    合議庭裁定進行簡式審判程序，故不受同法第一百五十九條
    第一項、第一百六十一條之二、第一百六十一條之三、第一
    百六十三條之一及第一百六十四條至第一百七十條所規定證
    據能力認定及調查方式之限制，合先敘明。
二、上揭犯罪事實，業據被告於本院準備程序及審理程序中自白
    承認（本院卷第三六頁），且其前後二次採尿經送驗結果，
    均呈嗎啡陽性反應，有長榮大學於九十六年五月十日、同年
    六月十二日出具之確認報告、臺南縣警察局永康分局送驗尿
    液編號與真實姓名對照表、臺南縣警察局新化分局尿液檢體
    對照名冊各一紙在卷可稽。按毒品施用後於尿液、血液中可
    檢出之最大時限，與施用劑量、施用頻率、施用方法、施用
    者飲水量多寡、個人體質、代謝情況、檢體收集時間點及所
    用檢測方法之靈敏度等因素有關，因個案而異，一般於尿液
    中可檢出之最大時限，海洛因為二至四天，此有行政院衛生
    署管制藥品管理局九十二年七月二十三日管檢字第０九二０
    ００五六０九號函釋可查。準此，足徵被告之任意性自白確
    與事實相符，堪以採信。被告前因施用毒品案件，經本院以
    九十年度毒聲字第二六０七號裁定送觀察、勒戒，因認有繼
    續施用毒品之傾向，經本院以九十一年度毒聲字第一０四七
    號裁定送強制戒治，嗣因認無繼續戒治之必要，經本院以九
    十一年度毒聲字第一九五八號裁定停止戒治併付保護管束，
    於九十二年六月十日強制戒治期滿未經撤銷而視為執行完畢
    各節，有臺灣高等法院被告前案紀錄表附卷足參，是被告於
    前次強制戒治執行完畢釋放後五年以內再犯本件施用毒品之
    犯行事證明確，應依法論科。
三、論罪科刑：
  (一)查海洛因係屬毒品危害防制條例第二條第二項第一款所列之
    第一級毒品，故核被告所為，係犯毒品危害防制條例第十條
    第一項之施用第一級毒品罪。被告施用前持有第一級毒品之
    低度行為，應為其施用之高度行為所吸收，不另論罪。
  (二)按刑事法若干犯罪行為態樣，本質上原具有反覆、延續實行
    之特徵，立法時既予特別歸類，定為犯罪構成要件之行為要
    素，則行為人基於概括之犯意，在密切接近之一定時、地持
    續實行之複次行為，倘依社會通念，於客觀上認為符合一個
    反覆、延續性之行為觀念者，於刑法評價上，即應僅成立一
    罪。學理上所稱「集合犯」之職業性、營業性或收集性等具
    有重複特質之犯罪均屬之，例如經營、從事業務、收集、販
    賣、製造、散布等行為概念者是（最高法院九十五年度臺上
    字第一０七九號判決意旨參照）。而關於施用毒品之犯罪型
    態，往往具有高度之反覆實施性及濫用性，一旦吸食毒品，
    通常會於一定期間內密集施用，顯然具有「集合犯」反覆性
    及延續性之特徵，如將各次施用毒品之行為在刑法上逐一評
    價並分別論處罪刑，恐與刑罰過度評價禁止原則相悖，並與
    憲法所揭櫫之比例原則有違。再考諸九十五年七月一日施行
    之修正後刑法關於連續犯規定刪除之原因，固係源於實務上
    對於連續犯「同一罪名」之認定過寬，所謂「概括犯意」亦
    經常可連綿數年之久，不無鼓勵犯罪之嫌，而使國家刑罰權
    之行使發生不合理之現象，故將之刪除，應屬法務部所稱本
    次修法「寬嚴並進」之刑事政策中，較不利於行為人之從「
    嚴」措施。然施用毒品犯罪之本質上具有成癮性、反覆性，
    所侵害者亦屬單一之社會公共法益，且前揭修正理由更明示
    在廢除連續犯規定後，針對吸毒等犯罪類型，應發展「接續
    犯」及「包括一罪」之概念，以限縮數罪併罰之範圍，益見
    立法者亦深知施用毒品犯罪有其本質上之特殊性，倘行為人
    已有反覆為同一吸毒之犯行，仍應視其具體情形論以「構成
    要件之行為單數」，而為「包括一罪」，僅受一次之刑法評
    價，即為已足，自不能徒執廢除連續犯規定係採從嚴之刑事
    政策，而謂修法後反覆多次施用毒品行為均應予以數罪併罰
    。準此以言，本案被告自承係自九十六年四月十九日上午某
    時許起至九十六年五月三十一日某時許止，約每三至五日施
    用海洛因一次，犯罪行為甚屬密集、反覆，顯已成癮，揆諸
    前揭說明，應認被告多次施用第一級毒品海洛因之犯行，係
    屬「包括一罪」中之「集合犯」之性質，應論以一罪。
  (三)檢察官雖僅就被告於九十六年四月十九日上午六時五十分為
    警採尿時起回溯二十六小時內之某時之施用犯行提起公訴，
    然被告自九十六年四月十九日上午某時許起至九十六年五月
    三十一日某時許止不含前述業經起訴之部分所為之施用犯行
    （其中於九十六年五月三十一日晚上八時許之施用犯行，業
    經檢察官移請併案審理），與前述業已起訴之部分有集合犯
    之包括一罪關係，為起訴效力所及，本院自應併予審理。
  (四)被告前因竊盜、侵占案件，經本院先後以九十年度訴字第三
    九一號、九十一年度訴字第一二一號判決分別判處有期徒刑
    一年六月、一年二月，經定應執行刑為有期徒刑二年六月確
    定，於九十五年一月二十七日假釋出監併付保護管束，並於
    九十五年十月十五日假釋期滿未經撤銷，所餘刑期以已執行
    論等情，有前述前案紀錄表可佐，其於受有期徒刑執行完畢
    後五年以內故意再犯本件有期徒刑以上之罪，應依刑法第四
    十七條第一項規定論以累犯，並加重其刑。
  (五)爰審酌被告另有業務過失傷害、肅清煙毒條例等前科紀錄，
    素行欠佳，有前述前案紀錄表足查，教育程度為高中畢業，
    其曾經觀察、勒戒、強制戒治之處遇措施後，猶未能深切體
    認施用毒品對於自身健康之危害，未見警惕之心，本案施用
    期間僅約一月，並經警先後查獲二次，惟犯後業已坦承犯行
    ，態度良好，犯罪動機係為減輕身體病痛，及施用毒品係自
    戕身心，對於他人並未構成危害等一切情狀，量處如主文所
    示之刑，以資懲儆。又本案被告犯罪時間為自九十六年四月
    十九日上午某時許起至九十六年五月三十一日某時許止，其
    最後一次施用時點既在九十六年四月二十五日以後，即無中
    華民國九十六年罪犯減刑條例之適用，附此敘明。
據上論斷，應依刑事訴訟法第二百七十三條之一第一項，第二百
九十九條第一項前段，毒品危害防制條例第十條第一項，刑法第
十一條前段、第四十七條第一項，判決如主文。
本案經檢察官乙○○到庭執行職務。
中　　華　　民　　國　　96　　年　　8 　　月　　16　　日
　　　　　　　　　刑事第五庭  法　官　  張婷妮
以上正本證明與原本無異。
如不服本判決應於收受本判決後10日內向本院提出上訴書狀，並
應敘述具體理由。如未敘述上訴理由者，應於上訴期間屆滿後20
日內向本院補提理由書狀（均須按他造當事人之人數附繕本）「
切勿逕送上級法院」。
　　　　　　　　　　　　　　　書記官    陳姿利
中　　華　　民　　國　　96　　年　　8 　　月　　16　　日
附錄本案論罪科刑法條
毒品危害防制條例第十條第一項
施用第一級毒品者，處六月以上五年以下有期徒刑。
